【裁判字號】    89,訴,1871
【裁判日期】    891027
【裁判案由】    毒品危害防制條例
【裁判全文】
臺灣臺中地方法院刑事判決                        八十九年度訴字第一八七一號
    公  訴  人  臺灣台中地方法院檢察署檢察官
    被      告  乙○○
    選任辯護人  朱元宏
                張仕賢
右列被告因違反毒品危害防制條例案件，經檢察官提起公訴（八十九年度偵字第一二
五三八號），本院判決如左：
    主  文
乙○○共同連續販賣第二級毒品，處有期徒刑伍年。
扣案之安非他命壹包（淨重零點捌貳公克，毛重壹點零柒公克）沒收銷燬之。號碼0
000000000號之行動電話壹支沒收之。犯罪所得之財物新台幣肆仟元沒收之
，如全部或一部不能沒收時，以其財產抵償之。
    事  實
一、乙○○有施用第二級毒品安非他命之惡習，其明知姓名年籍不詳綽號「阿祥」之
    成年男子係販賣毒品圖利者，惟為取得安非他命供自身吸用，竟與「阿祥」基於
    共同意圖營利之概括犯意，先後於民國（下同）八十九年五月中旬、六月中旬凌
    晨一時許，以由買主甲○○以「阿祥」使用號碼0000000000號之行動
    電話或0000000000號呼叫器聯絡時間、地點，再由「阿祥」將毒品安
    非他命交予乙○○，由乙○○將毒品送至指定地點即台中市○○路與雷中街口之
    丸久超市前、台中市○○路與中清路口附近，以一小包（約半錢）新台幣（下同
    ）二千元之價格，連續販賣第二級毒品安非他命予甲○○二次，所收取之金錢由
    乙○○交回予「阿祥」，乙○○則可從中抽取少許安非他命施用以為報酬，共同
    以此方式販賣毒品二次，得款四千元。嗣甲○○於八十九年七月二十八日晚上六
    時三十分許，在台中市○○路與原子街口為警查獲，經其供出所施用之安非他命
    來源後，由警授意甲○○以上開「阿祥」0000000000號之行動電話及
    0000000000號呼叫器聯絡「阿祥」，佯稱欲購買安非他命，「阿祥」
    表示貨不夠，僅有存貨一千五百元，經多次聯絡後，約定於八十九年七月二十九
    日凌晨零時零分許，在台中市○○路與五權路口之全國電子商店前交貨取款。迨
    乙○○依「阿祥」之指示，攜帶「阿祥」所交付欲販賣予甲○○之安非他命一包
    ，駕駛車號Ｍ二─四三六一號自用小客車前來，在車上以其使用之000000
    0000號行動電話與甲○○聯絡交貨事宜時，當場為埋伏在旁之警員查獲而未
    遂，並扣得乙○○非法持有欲販賣予甲○○之安非他命一包（淨重０‧八二公克
    ，毛重一‧０七公克）及上開其所有之0000000000號之行動電話一支
    。
二、案經臺中市警察局移送臺灣台中地方法院檢察署檢察官偵查起訴。
    理  由
一、訊據被告乙○○坦承曾於八十九年五月間為「阿祥」送安非他命予甲○○一次，
    並收取價金二千元之事實，惟矢口否認有右揭共同販賣安非他命之犯行，辯稱：
    甲○○是向綽號「阿祥」者購買安非他命，伊僅代「阿祥」送安非他命予甲○○
    一次，是順路好心幫他送的，並未從中得到利益；被查獲當次是伊向「阿祥」買
    毒品，因份量不夠，「阿祥」叫他拿該包安非他命去全國電子商店前等，說他人
    會過來，伊就被警察查獲，並非要賣安非他命予甲○○云云。然查：
    (1)右揭甲○○以電話與「阿祥」聯絡後，由被告送貨至聯絡地點給甲○○並收取
      價金，先後共二次之情，迭經證人甲○○於警訊、偵查及本院調查時證述綦詳
      （見偵卷第十三正、反面、二十六頁反面、二十七頁、三十七頁反面、三十八
      頁、本院八十五年九月二十一日審判筆錄），且本案係以「釣魚」之方式，即
      甲○○先為警查獲，供出安非他命來源後，經警授意甲○○打電話予「阿祥」
      ，佯稱購買安非他命，嗣被告依約攜帶安非他命前來時當場為警查獲，並扣得
      被告持有之安非他命一包（淨重０‧八二公克，毛重一‧０七公克，業經法務
      部調查局檢驗確係安非他命無訛，有該局八十九年九月二十八日（八九）陸（
      一）字第八九０六九七八五號檢驗通知書一份在卷可參）。而甲○○為警查獲
      後，以其所有0000000000號之行動電話與「阿祥」使用之0000
      000000、0000000000號之呼叫器多次聯絡買賣事宜，嗣再由
      被告以其所有之0000000000號行動電話與甲○○聯絡交易地點乙節
      ，並有該0000000000、0000000000、00000000
      00行動電話、呼叫器之通聯紀錄在卷可資佐証，足認甲○○之指訴洵非無稽
      。
    (2)雖証人甲○○於警訊時稱第一次購買二千元半錢安非他命，第二次購買二千元
      半錢之安非他命，於偵查中先稱二次購買安非他命均係一千五百元買一小包，
      這次是因以前我欠他五百元，所以要給他二千元，嗣復稱：第一次在八十九年
      五月中旬上午一時，地點在台中市○○路與雷中街口丸久超市前，買半錢安非
      他二千元，由乙○○送貨來，只有他一人來，第二次在八十九年六月中旬上午
      一時左右，在台中市○○路與中清路口附近買半錢安非他命二千元，也是由乙
      ○○送過來。‧‧‧（為何八十九年七月二十八日只向阿祥買一千五百元？）
      阿祥說手上貨不夠，只有一千五百元，所以只賣我一千五百元，我以前欠他五
      百元，所以想拿二千元給送貨之人等語。嗣於本院審理時則稱：買二次都是一
      千五百元等語，所供購買安非他命之價款前後雖略有不同，然就其如何向「阿
      祥」聯絡購買安非他命，並由被告送貨之購買安非他命情形則始終如一，而依
      甲○○上揭所述，其除購買毒品之價金外，另有積欠「阿祥」款項，不無可能
      因此而產生混淆，且如上述，本案係以「釣魚」之方式，於被告攜帶毒品前來
      時當場查獲，是尚難執此節即認証人指訴不可採。而按被告於本院審理時業已
      供明曾代「阿祥」送貨一次，有向甲○○收二千元，及其於偵查時坦承為警查
      獲之該次「阿祥」有交待要向「小龍」（即甲○○）收一千五百元等語（見偵
      卷第二十九頁），則以查獲被告時，自其身上扣得之該包安非他命經鑑驗結果
      為淨重０‧八二公克，毛重一‧０七公克，如以一千五百之價格販售，核與甲
      ○○於警訊、偵查中所供向「阿祥」購買毒品為半錢（一‧八七五公克）二千
      元之價格相當。是應以甲○○於警、偵訊時供稱二次購買安非他命之價格為二
      千元為可採，則被告等共得款四千元，應可認定。
    (3)雖被告於本院審理時辯稱伊僅代「阿祥」送過一次安非他命予甲○○，並未從
      中獲利云云，然按被告於偵查中供稱：甲○○買安非他命二次，第一次是八十
      九年五月間、第二次是六、七月間等語，核與甲○○一再指稱被告送貨來二次
      之情節相符，況被告於本院調查時，就本院訊以有否為「阿祥」送貨乙節，或
      辯稱：「沒有幫他送過貨」（本院八十九年八月十日訊問筆錄），或稱「送安
      非他命只有一次，是在八十九年五月中旬，在台中市○○路附近」（見本院八
      十九年八月三十一日訊問筆錄）、或「我只送過一次，有一次是我載阿祥去，
      阿祥下去交貨，是丸久超商那次」（本院八十九年九月二十一日訊問筆錄），
      或「五月份送的那一次，是送到中興路與敦化路口，那次向甲○○收了二千元
      的錢，二千元我交給阿祥」云云不一而足，顯見其避重就輕、畏罪卸飾之情。
      再者，被告於警訊時業已供明渠之毒品來源為：我從要拿去與別人交易的安非
      他命中，從中拿出一點來吸食等語（見偵卷第八頁反面），而衡諸常情，被告
      明知綽號「阿祥」之男子，係以販賣安非他命牟利，而按販賣安非他命，係法
      定刑為無期徒刑或七年以上有期徒刑之重罪，被告與「阿祥」非親非故，甚且
      連「阿祥」之真實姓名均不得而知，顯見其二人無何交情，則其豈有甘冒重罪
      ，為「阿祥」送貨給買主而無所利得之理。是被告前揭警訊自白抽取部分販賣
      之安非他命供己施用乙節，與常情無違，應屬可採。且因販賣安非他命之罪嫌
      非輕，「阿祥」與甲○○非屬至親，且其於交易時並提供安非他命予代為送貨
      之被告施用，當無甘冒重典而按購入價格、分量轉售甲○○而毫無利得，是其
      有營利之意圖，灼然明甚。
    (4)再按刑法上之從犯，係指僅以幫助之意思，對於正犯資以助力，而未參與實施
      犯罪構成要件之行為而言，如就構成犯罪事實之一部，已參與實施，即屬共同
      正犯，最高法院三十年上字第一七八一號著有判例可參。經查被告於本院審理
      時對伊有替綽號「阿祥」之男子代送安非他命予甲○○，「阿祥」之男子有販
      賣安非他命等情，均已供述歷歷，參以如前所述，其為「阿祥」送貨可取得免
      費之安非他命吸用，則被告縱非實際之賣主，惟其明知綽號「阿祥」之男子非
      法販賣安非他命，然又與其基於共同犯意聯絡，為其代為送交毒品收取價金，
      其所為實已參與實施販賣安非他命之犯罪構成要件，應為販賣安非他命之共同
      正犯無疑。被告辯稱伊僅係代送安非他命，並非販賣安非他命云云，即不足採
      。是事證明確，其右揭共同販賣安非他命之犯行洵堪認定。
二、按安非他命係屬毒品危害防制條例第二條第二項所定之第二毒品，核被告乙○○
    所為，係犯毒品危害防制條例第四條第二項之販賣第二級毒品罪。其犯上開罪行
    ，與綽號「阿祥」之成年男子間，具有犯意聯絡及行為分擔，均為共同正犯。被
    告為販賣安非他命因而持有安非他命之低度行為為販賣之高度行為所吸收，不另
    論罪。被告為警查獲之該次，其雖依約攜帶毒品前往，然該次甲○○原無買受安
    非他命之意，其虛與「阿祥」及被告買賣毒品，意在協助警察辦案，惟被告既有
    販賣之意並依約攜帶安非他命前往，即已實施販賣之行為，但因警察埋伏在側伺
    機逮捕，事實上不能真正完成買賣安非他命之行為，因此，此部分應僅論以販賣
    未遂（最高法院八十五年度第四次刑事庭會議參照）。被告先後販賣安非他命既
    遂及未遂之犯行，時間緊接，所犯係構成要件相同之罪，顯係基於概括之犯意為
    之，應依連續犯之規定論以一販賣既遂罪並加重其刑，惟無期徒刑部分，依法不
    得加重。查被告所犯販賣第二級毒品罪，其法定刑為無期徒刑或七年以上之有期
    徒刑，惟被告係因施用安非他命成癮，為取得毒品施用而代「阿祥」送貨，對於
    販賣毒品非主其事者，為「阿祥」送貨之次數亦屬非多，情輕法重，本院認如予
    宣告法定最低刑度，猶嫌過重，爰依刑法第五十九條之規定酌減其刑，並依法先
    加後減其刑。爰審酌被告犯罪之動機、目的，其代為送貨之次數僅有三次（含為
    警查獲之該次），對象僅有一人，所得尚屬非多及其犯後態度等一切情狀，就其
    所犯量處如主文所示之刑。扣案被告所用之0000000000號之行動電話
    一支，係與買主甲○○聯絡交易地點所用，為供犯罪所用之物，爰依毒品危害防
    制條條例第十九條第一項之規定沒收之。被告與「阿祥」共同販賣安非他命所得
    之四千元，雖未據扣案，惟依毒品危害防制條例第十九條第一項之規定仍應宣告
    沒收之，如全部或一部不能沒收時，以其財產抵償之。自被告身上扣得之海洛因
    一包（淨重０‧八二公克，毛重一‧０七公克），係被告持有供販賣之毒品，依
    毒品危害防制條例第十八條第一項前段之規定宣告沒收銷燬之。
據上論斷，應依刑事訴訟法第二百九十九條第一項前段，毒品危害防制條例第四條第
二項、第十八條第一項前段、第十九條第一項，刑法第十一條前段、第二十八條、第
五十六條、第五十九條，判決如主文。
中      華      民      國      八十九      年     十     月   二十七   日
                                      臺灣臺中地方法院刑事第二庭
                                              法  官  吳  幸  芬
右正本證明與原本無異。
如不服本判決，應於送達後十日內向本院提出上訴狀(須附繕本)，上訴於台灣高等
法院台中分院。
                                              書記官
中      華      民      國      八十九      年     十     月   三十     日
毒品危害防制條例第四條第二項
製造、運輸、販賣第二級毒品者，處無期徒刑或七年以上有期徒刑，得併科新台幣七
百萬元以下罰金。


司法院資訊處製作；財團法人民間司法改革基金會備份。
